【裁判字號】    97,非抗,66
【裁判日期】    970903
【裁判案由】    票款執行
【裁判全文】
臺灣高等法院民事裁定                  97年度非抗字第66號
再 抗告 人  乙○○
代  理  人  鄭洋一律師
相  對  人  陽信商業銀行股份有限公司
法定代理人  甲○○
上列當事人間本票裁定事件，再抗告人對於中華民國97年6月11
日臺灣臺北地方法院97年度抗字第495號裁定提起再抗告，本院
裁定如下：
    主      文
再抗告駁回。
再抗告程序費用由再抗告人負擔。
    理      由
一按執票人依票據法第123條規定， 向本票發票人行使追索權時
  ，聲請法院裁定對發票人強制執行，係屬非訟事件，此項聲請
  之裁定及抗告法院之裁定，僅依非訟事件程序就本票形式上之
  要件是否具備予以審查為已足，並無確定實體上法律關係存否
  之效力，如發票人就票據債務之存否有爭執時，應由發票人提
  起確認之訴，以資解決，最高法院56年台抗字第714號、 57年
  度台抗字第76號判例意旨可資參照。
二相對人主張：其執有抗告人與案外人華升上大營造事業股份有
  限公司 及黃政哲於民國95年2月20日共同簽發面額新台幣（下
  同）8億3000萬元、未載到期日、 記載免除作成拒絕證書之本
  票１紙（下稱系爭本票），經於96年12月25日提示，僅獲部分
  付款，尚欠711,336,303元等語，並提出本票1紙為證，依票據
  法第123條規定聲請裁定 對發票人強制執行，經臺灣臺北地方
  法院就系爭本票中之711,336,303元 及自96年12月25日起算之
  約定利息裁定准許強制執行後，再抗告人提起抗告，主張相對
  人並未向再抗告人為付款之提示等語，原裁定以：系爭本票已
  載明免除作成拒絕證書，再抗告人就其主張未依票據法第124
  條準用第95條但書規定盡舉證之責等詞，駁回其抗告。查本票
  已載明免除作成拒絕證書，執票人聲請裁定准予強制執行，即
  毋庸提出已為付款提示之證據。苟發票人抗辯執票人未為提示
  ，依票據法第124條準用同法第95條但書之規定， 即應由其負
  舉證之責（參照最高法院94年度台抗字第823號判決意旨）。
  而執票人依票據法第123條規定聲請法院裁定 對發票人強制執
  行為非訟事件，法院僅由本票形式為審查，已如前述，關於有
  否提示之實體問題，尚非非訟事件所得審究，應由發票人另行
  提起確認之訴以為救濟，原法院駁回再抗告人之抗告，並無不
  合。至於再抗告意旨另謂：系爭本票未載到期日，依票據法第
  120條第2項規定，視為見票即付，再準用同法第66條及第45條
  第１項規定，相對人即應於發票日95年2月20日起6個月內為付
  款之提示，其既主張至96年12月25日方為付款之提示，則應準
  用同法第104條規定， 認其對於含發票人在內之前手均喪失追
  索權，不得聲請法院裁定對發票人強制執行等語。經查，本票
  係發票人簽發一定之金額，於指定之到期日，由自己無條件支
  付與受款人或執票人之票據（票據法第3條）， 本票發票人所
  負責任與匯票承兌人同（票據法第121條）， 屬絕對之付款責
  任。「見票即付之本票」 執票人依票據法第124條準用第66條
  及第45條第1項關於提示期限之規定，固應自發票日起6個月內
  為付款之提示，惟票據法第122條第5項就「見票後定期付款之
  本票」係規定「執票人不於第45條所定期限內為見票之提示或
  作拒絕證書者，對於發票人以外之前手喪失追索權」，依票據
  法第124條準用第66條及第45條第1項規定之結果，應認「見票
  即付之本票」執票人不於票據法第45條所定期限內為付款之提
  示，亦應類推適用該規定，僅對於發票人以外之前手喪失追索
  權，方不至於失衡。再者，票據法第104條第1項：「執票人不
  於本法所定期限內為行使或保全匯票上權利之行為者，對於前
  手喪失追索權。」所稱「前手」並不含匯票承兌人，而本票發
  票人所負責任既與匯票承兌人相同，則再抗告人主張依票據法
  第124條準用第104條規定之結果為執票人對於含本票發票人在
  內之前手均喪失追索權等語，亦無依據。從而，再抗告人指摘
  原裁定違背法令，聲明廢棄，為無理由。
三據上論結，本件再抗告為無理由，依非訟事件法第46條、第21
  條第2項，民事訴訟法第495條之1第2項、第481條、第449條第
  1項、第78條，裁定如主文。
中    華    民    國    97    年    9     月    3     日
                    民事第九庭
                        審判長法  官   黃熙嫣
                              法  官   鄭傑夫
                              法  官   林玲玉
正本係照原本作成。
中    華    民    國    97    年    9     月    4     日
                              書記官   倪淑芳


司法院資訊處製作；財團法人民間司法改革基金會備份。
